【裁判字號】    90,易,216
【裁判日期】    900522
【裁判案由】    傷害
【裁判全文】
臺灣士林地方法院刑事判決                            九十年度易字第二一六號
    公  訴  人  臺灣士林地方法院檢察署檢察官
    被      告  乙○○
    被      告  甲○○
右列被告因傷害案件，經檢察官聲請以簡易判決處刑（八十九年度偵字第八五三五號
），本院認不宜以簡易判決處刑，改依通常程序審理，茲判決如左：
    主  文
乙○○共同傷害人之身體，累犯，處有期徒刑陸月，如易科罰金，以佰元折算壹日
。
甲○○傷害人之身體，處有期徒刑月，如易科罰金，以佰元折算壹日。
    事  實
一、乙○○曾於民國（下同）八十六年十二月一日因違反麻醉藥品管理條例案件，經
    本院判處有期徒刑三月，如易科罰金以三百元折算一日，並於同年月三十日判決
    確定，嗣於八十七年四月二十日易科罰金執行完畢，猶不知悔改，八十九年三月
    二十九日下午五時許，在臺北市○○區○○路四段六十一號之住戶管理委員會辦
    公室內與管理委員之會計蔡雪霞聊天，不久李秀鳳加入討論，前住戶管理委員會
    總幹事林政吉亦在場，詎郭百秀與李秀鳳一言不合發生爭執，郭百秀竟基於傷害
    之犯意，隨手拿起置於辦公室內之雨傘，敲打李秀鳳頭部，致李秀鳳受有前額血
    腫及頭部外傷之傷害，李秀鳳即打電話向臺北市政府警察局士林分局報案，經福
    港派出所員警楊耀榮到場處理，請李秀鳳回去拿戶口名簿時，適廖月鳳經過，在
    辦公室外二人亦因故發生口角，李秀鳳對廖月鳳公然罵以（台語發音）：「沒戶
    頭、眾人幹」等話語，而侮辱廖月鳳，廖月鳳則以手搧打李秀鳳左臉，使其受有
    左臉瘀青、兩側耳鳴等傷害。
二、案經郭百秀、廖月鳳、李秀鳳分別訴由臺北市政府警察局士林分局報請及李秀鳳
    訴請臺灣士林地方法院檢察署檢察官偵查並聲請以簡易判決處刑，本院認不宜以
    簡易判決處刑，改依通常程序審理。
    理  由
一、按第一審法院得因檢察官之聲請，不經通常審判程序，逕以簡易判決處刑者，以
    依被告在偵查中之自白或其他現存之證據，已足認定其犯罪者為限，此觀諸刑事
    訴訟法第四百四十九條第一項規定自明。被告所犯之罪不合於該條所定得以簡易
    判決處刑時，依同法第四百五十二條、第四百五十一條之一第四項但書第一款規
    定，即應依通常程序審判之。本件聲請人即公訴人臺灣士林地方法院檢察署檢察
    官認被告郭百秀、廖月鳳、李秀鳳涉有傷害及公然侮辱等罪嫌，無非係以告訴人
    即被告郭百秀、廖月鳳、李秀鳳三人相互之指訴及證人楊耀榮、林政吉之證詞為
    其論據。訊據被告三人均否認涉案，所述事實之經過亦互相矛盾，且證人楊耀榮
    於偵查中二次供詞差異極大，致被告爭執不下，則就犯罪事實本院殊有詳為查明
    之必要。即本案固有告訴人及證人之指述，但難僅憑檢察官於聲請時現存之證據
    認定被告犯罪，揆諸首開規定，顯無逕以簡易判決處刑之餘地。原檢察官聲請以
    簡易判決處刑，容有未合，自應依通常程序進行審判。其次，依刑事訴訟法第四
    百五十一條第一項、第三項之規定，檢察官聲請以簡易判決處刑者，其聲請與起
    訴有同一之效力。本件如上所述，既認檢察官簡易判決之聲請於法未合，應依通
    常程序審判，則參照上開刑事訴訟法第四百五十一條第一項及第三項之規定，應
    認本件業經檢察官提起公訴，合先敘明。
二、訊據被告郭百秀、廖月鳳、李秀鳳均矢口否認有何前揭犯行，被告郭百秀辯稱：
    「我沒有打她（指李秀鳳）。她有作勢要打我，但沒有打到。我拿起雨傘來自衛
    的」，並聲請傳喚證人林政吉、蔡雪娥等人為證。被告廖月鳳辯稱：「我沒有打
    她（指李秀鳳）耳光」、「當時我聽了很生氣，很想打她，但警察將我拉開」等
    語，並聲請傳喚陽明醫院診斷李秀鳳傷勢之醫師為證。而被告李秀鳳則辯稱：「
    廖（指廖月鳳）是當著警察面前打我耳光。我只有說她在這大樓沒有戶籍。並沒
    有罵她『沒戶頭，眾人幹』」、「當時警員叫我拿身分證，不料廖說我囂張，我
    就說她沒戶頭，沒其他意思，不料廖就打我耳光，接著警員出來處理，廖又打我
    耳光」云云。
三、經查：
（一）被告郭百秀於八十九年三月二十九日下午五時許，在臺北市○○區○○路四段
      六十一號之住戶管理委員會辦公室內，持雨傘敲打李秀鳳頭部之犯罪事實，業
      據李秀鳳於警訊、偵查中指述綦詳（見偵查卷第十七頁、第二十四頁背面、第
      二十六頁背面），核與證人即當時在場之前住戶管理委員會總幹事林政吉證述
      相符（見偵查卷第十頁背面、第十六頁背面），被告郭百秀雖辯稱與林政吉曾
      有過節，其證詞顯不可採云云，惟按證據之證明力由法院自由判斷之，刑事訴
      訟法第一百五十五條第一項定有明文，林政吉縱使與被告郭百秀有爭執，然其
      在刑事訴訟法上並無不得作證之限制，至其不利於被告之證言是否可採，本屬
      於證據之證明力問題，本院有自由判斷之權。其又辯稱持雨傘係出於自衛，惟
      衡量被告郭百秀與李秀鳳二人之體型、辦公室之環境、在場亦有其他鄰居等情
      ，郭百秀是否有必要持雨傘加以防衛，不無可疑，且因當時爭吵激烈，又據其
      稱在「十萬火急之下」，其竟又走至門邊拿雨傘持向李秀鳳，則顯非僅為了自
      衛，是其所辯，均為卸責之詞，不足為採，此外，復有陽明醫院診斷證明書一
      紙附卷可稽，事證明確，其犯行堪以認定。
（二）被告廖月鳳於前揭時、地掌摑李秀鳳左臉之事實，亦據李秀鳳於警訊、偵查及
      本院審理時指述歷歷（見偵查卷第二十五頁、第二十六頁背面、本院九十年二
      月二十七日審判筆錄），被告廖月鳳雖辯稱：被警員拉住，故並未打李秀鳳，
      而李秀鳳卻稱，當時係當著警員面前被廖月鳳打云云，惟經員警楊耀榮於本院
      審理時證稱：「場面混亂…沒有看到誰動手…」、「當時是李（秀鳳）報案，
      我叫他去拿證件，接著他與廖（月鳳）在管理室外，接著聽到耳光聲，我出去
      看，李（秀鳳）說被廖（月鳳）打耳光，廖（月鳳）答沒有，並說李（秀鳳）
      嘴壞。住戶說，李（秀鳳）罵廖（月鳳）『沒戶頭、眾人幹』」（見本院九十
      年三月十三日審判筆錄），則顯然在被告廖月鳳與李秀鳳爭吵時，楊耀榮並未
      在場，被告廖月鳳並非當著警員面前打李秀鳳耳光，從而警員亦不可能阻止被
      告廖月鳳搧打李秀鳳耳光，是廖月鳳所辯，並不足採。證人楊耀榮雖未為親眼
      目睹被告廖月鳳打李秀鳳之過程，然而有聽見打耳光聲音，且事後亦見到李秀
      鳳臉上紅腫，足證被告廖月鳳確有搧打李秀鳳耳光，此外，復有陽明醫院診斷
      證明書二紙在卷可考，雖告訴人李秀鳳關於此部分之指述有些微瑕疵，然對於
      基本事實之真實性，並無妨礙，尚不足以推翻其陳述，是被告廖月鳳傷害之犯
      行，事證明確，亦堪以認定。
（三）被告李秀鳳於前揭時、地公然侮辱廖月鳳之事實，經其於本院最後一次審理時
      自承有對廖月鳳罵以（台語發音）「沒戶頭」（同此參見偵查卷第二十六頁背
      面），並經告訴人廖月鳳於警訊、偵查及本院審理時指述明確（見偵查卷第二
      十頁背面、第二十二頁背面、本院九十年二月二十七日審判筆錄），且為證人
      楊耀榮到庭證稱：有聽住戶說李（秀鳳）罵廖（月鳳）「沒戶頭、眾人幹」等
      語。按刑事訴訟法本於職權主義之效能，凡得為證據之資料，均具有論理之證
      據能力，是以法律上對於證據之種類，並未設有若何之限制，則關於證據之取
      捨，法院自有權決定，如上證人楊耀榮證述其所聽聞，亦非不得作為本院心證
      形成所得審酌之證據資料。然縱使認為楊耀榮係傳聞證人，其供述為傳聞證據
      ，因無證據能力而加以排除，惟前已有被告就部分犯罪事實自白及告訴人指述
      之補強證據，仍不影響被告李秀鳳客觀上成立公然侮辱之犯罪事實。何況當時
      被告李秀鳳與廖月鳳二人已發生口角，李秀鳳明知廖月鳳未婚，亦知以台語發
      音「沒戶頭」之意思，竟在不特定多數住戶得以共見共聞之管理委員會辦公室
      外脫口說出，使廖月鳳感到難堪，並足以毀壞其名譽，是其有公然侮辱之主觀
      意圖至為顯然，其犯行堪以認定，應依法論科。
（四）又被告郭百秀、廖月鳳雖聲請傳喚證人林政吉、蔡雪霞、陽明醫院診斷李秀鳳
      傷勢之醫師等人，以證明二人均未出手打傷李秀鳳。然證人林政吉於警訊及偵
      查中已就被告郭百秀有無持傘打傷李秀鳳部分證述明確（見偵查卷第十頁背面
      、第十六頁背面），而證人蔡雪霞亦於警局初訊時，即稱不知發生何事且並未
      看到或聽到當時情形（見偵查卷第十四頁），則其證言顯無從據為有利於被告
      郭百秀之認定，依刑事訴訟法第一百九十六條之規定，即無須再行傳喚。另外
      ，據被告廖月鳳稱其社區「與陽明醫學院附設醫院醫生關係良好，可隨心所欲
      的開立驗傷單」，則陽明醫院診斷李秀鳳傷勢之醫師是否即有偽造李秀鳳之診
      斷證明書，及是否可期待其到庭加以說明，又縱使其稱該診斷證明書為假造，
      亦無從推翻李秀鳳之指述，是該證人亦無傳訊之必要，附此敘明。
四、核被告郭百秀、廖月鳳二人所為，係犯刑法第二百七十七條第一項之傷害罪，被
    告李秀鳳係犯刑法第三百零九條第一項之公然侮辱罪。又被告郭百秀、廖月鳳行
    為後，刑法第四十一條業於九十年一月十日修正公布，同年月十二日生效，舊法
    規定犯最重本刑三年以下有期徒刑以下之刑之罪，而受六個月以下有期徒刑或拘
    役之宣告，因身體、教育、職業、家庭之關係或其他正當事由，執行顯有困難者
    ，得易科罰金，修正後刑法第四十一條第一項規定，凡犯最重本刑五年以下有期
    徒刑以下之刑之罪，而受六個月以下有期徒刑或拘役之宣告，均得易科罰金，比
    較新舊法之規定，以修正後之新法有利於行為人，自應依刑法第二條第一項前段
    規定，適用裁判時之新法，併予敘明。爰審酌被告郭百秀及廖月鳳與李秀鳳爭吵
    時，按耐不住怒氣，竟進而出手傷人，被告李秀鳳亦惡言相向，三人之手段、目
    的、所造成之危害，犯罪後被告郭百秀及廖月鳳飾詞否認，李秀鳳亦僅坦承部分
    犯行，未見悔意之態度，及三人年事已長，仍無法利用諸多訴訟外紛爭解決制度
    妥善處理，竟為此細故傾寶貴之司法資源，並纏訟達一年之久等一切情狀，各量
    處如主文所示之刑，並分別諭知易科罰金、易服勞役之折算標準，以示警惕。另
    被告郭百秀在住戶管理委員會辦公室門口拿起之雨傘，雖係供犯罪所用之物，惟
    並非其所有，已經其供明在卷，爰不另為沒收之諭知，附此說明。
據上論斷，應依刑事訴訟法第四百五十二條、第二百九十九條第一項前段，刑法第二
條第一項前段、第二百七十七條第一項、第三百零九條第一項、第四十一條第一項前
段、第四十二條第二項，罰金罰鍰提高標準條例第一條前段、第二條，判決如主文。
本案經檢察官黃惠玲到庭執行職務。
中      華      民      國      九十    年      五    月      二十二    日
                                        臺灣士林地方法院刑事第三庭
                                            法  官    李  育  仁
（本判決得於十日內上訴）
附錄本案論罪科刑法條：刑法第二百七十七條第一項、第三百零九條第一項


司法院資訊處製作；財團法人民間司法改革基金會備份。
